臺灣高等法院刑事判決　　　　　　　　100年度上訴字第492號
上　訴　人
即　被　告　林家慶
選任辯護人　陳建昌律師
上列上訴人因毒品危害防制條例等案件，不服臺灣桃園地方法院
99年度訴字第703號，中華民國99年12月7日第一審判決（起訴案
號：臺灣桃園地方法院檢察署98年度偵字第20361 號），提起上
訴，本院判決如下：
    主  文
原判決撤銷。
林家慶無罪。
    理  由
一、公訴意旨略以：被告林家慶（綽號阿慶）明知愷他命（
    Ketamine）為毒品危害防制條例第2條第2項第3款所管制之
    第三級毒品，非經許可，不得販賣，竟基於營利之犯意，於
    民國98年6月15日晚間11時許及次日上午9時許，在羅貴鴻之
    兄羅士鈞友人所提供位桃園縣中壢市○○街140號7樓21室之
    出租套房，各販賣新臺幣（下同）300元之第三級毒品愷他
    命予林思綺。又於98年6月16日下午某時許，在前開出租套
    房，販賣300元之第三級毒品愷他命予邱炤青。被告林家慶
    復明知未經中央主管機關許可，不得持有子彈，竟基於持有
    子彈之犯意，先於不詳時、地取得具有殺傷力之非制式子彈
    7 顆（由金屬彈殼組合直徑8.9±0.5mm金屬彈頭而成，其中
    2 顆已採樣試射），嗣藏放於前開出租套房而持有之。嗣於
    98 年6月17日凌晨0時10分許，經警在前開出租套房當場查
    扣置物盒2個｛內裝有愷他命38包（含袋毛重47.2公克）、
    毒品分裝夾鏈袋5包、電子磅秤1台、現金400元、MDMA9顆（
    含袋毛重2.46公克）、8.9±0.5MM改造子彈7顆｝、提款卡3
    張、帳冊2本（黃色、綠色封面各1本）、黑色手提袋1只（
    內有武士刀1把、番刀4把、西瓜刀4把）等物品而悉上情。
    因認被告涉犯毒品危害防制條例第4條第3項販賣第三級毒品
    、槍砲彈藥刀械管制條例第12條第4項之未經許可，持有子
    彈等罪嫌。
二、按犯罪事實應依證據認定之，無證據不得認定其犯罪事實，
    又不能證明被告犯罪者，應諭知無罪判決，刑事訴訟法第15
    4條、第301條第1項分別定有明文。而刑事訴訟上證明之資
    料，無論為直接證據或間接證據，均須達於通常一般之人均
    不致有所懷疑，而得確信其真實之程度，始得據為有罪之認
    定，若其關於被告是否犯罪之證明未能達此程度，而有合理
    之懷疑存在，致使無從形成有罪之確信，根據「罪證有疑，
    利於被告」之證據法則，即不得據為不利被告之認定，此有
    最高法院76年台上字第4986號判例足資參照。又施用毒品者
    ，其所稱向某人購買之供述，須補強證據以擔保其供述之真
    實性。良以施用毒品者其供述之憑信性本不及於一般人，況
    施用毒品者其供出來源，因而破獲者，法律復規定得減輕其
    刑，其有為偵查機關誘導、或為邀輕典而為不實之陳述之可
    能，其供述之真實性自有合理之懷疑。是本院一貫之見解，
    認施用毒品者關於其向某人購買毒品之供述，必須補強證據
    佐證，以擔保其供述之真實性，俾貫澈刑事訴訟無罪推定及
    嚴格證明之基本原則。又關於毒品施用者其所稱向某人購買
    毒品之供述，必須補強證據佐證，係指毒品購買者之供述縱
    使並無瑕疵，仍須補強證據佐證而言，以擔保其供述之真實
    性，此亦有最高法院96年度台上字第1029號判決意旨足資參
    照。
三、本件公訴人認上訴人即被告林家慶涉犯上揭犯行，係以證人
    林思綺、邱炤青、羅貴鴻、陳宗泰於警詢、偵訊中所為之供
    述、現場相片19張、內政部警政署刑事警察局98年7月20日
    刑鑑字第0980089020號鑑驗書、內政部警政署刑事警察局98
    年7月20日刑鑑字第0980089060號鑑定書、台灣檢驗科技股
    份有限公司濫用藥物檢驗報告、扣案物品目錄表等為據。訊
　　據被告堅決否認有為上揭犯行，辯稱：愷他命、子彈都不是
    我的，我並未販賣第三級毒品犯行等語。辯護人則為被告辯
    稱：被告並無前開查獲之處鑰匙，亦無將盥洗衣物放置該
    處，被告僅係晚歸怕父母責罵方偶至上址過夜，可見被告自
    不會將價值甚高之愷他命及子彈放置該處，故該子彈及愷他
    命並非被告所有；證人林思綺、邱炤青之證述均閃爍游移
    不定，且渠等之證述，係為替證人陳宗泰脫免刑責，自不足
    採；本案自羅貴鴻處所查獲之116,100元，係由千元鈔及
    1張100元之鈔票所組成，並無證人林思綺所證稱之400元，
    故證人林思綺之證述亦不足採；依證人林思綺於審理中之
    證述，可見被告販賣毒品之前，均會當場用秤測量重量，被
    告若有販賣愷他命，理應會清點愷他命之數量，而不會有愷
    他命被陳宗泰竊取而不自知之理；證人林思綺、邱炤青、
    羅貴鴻、陳宗泰感情甚篤，且查獲當時只有被告不在現場，
    故渠四人均把責任推給被告，渠等之證述並不實在等語。經
    查：
　(一)被告涉犯販賣第三級毒品K他命部分：
    1.員警於98年6月17日零時10分許，在桃園縣中壢市○○街
      140號7樓21室之出租套房之置物盒內扣得愷他命37包及於
      上址桌上扣得愷他命1包，且該些毒品分別經送內政部警
      政署刑事警察局、臺灣檢驗科技股份有限公司鑑定結果，
      確均屬第三級毒品愷他命無誤（其中扣案之37包毒品，驗
      前毛重46.68公克、採其中1包測試，因鑑驗用罄0.17 公
      克，純度約百分之95，驗前總純質淨重約37.45公克；扣
      案之1包毒品，毛重0.52公克，因鑑驗使用0.01公克，驗
      餘毛重0.51公克），有該局鑑定書98年7月20日刑鑑字第
      0980089060號鑑定書及該公司濫用藥物檢驗報告各一份附
      卷足憑（見98年度少連偵字第84號卷第168、170頁），此
      部分事實堪予認定。
    2.證人林思綺於警詢時陳稱：伊第一次於98年6月16日上午9
      時許、第二次是於98年6月16日晚上23時許有施用，第一
      次施用之K他命是於98年6月16日上午9時，向綽號「阿慶
      」以300元購得1小包（重量不詳）等語（見98年度少連偵
      字第84號卷第42、43頁），嗣於檢察官偵查中結證稱：我
      有跟阿慶買過2次K他命，是在被查獲的這個地點買的。是
      被查獲的當天早上9點及前一天晚上約11點買的。買300元
      ，約0.7公克等語（見同上偵查卷第125頁），再於原審審
      理時結證稱：伊有向被告林家慶買過二次K他命，是在被
      查獲地點買的，被查獲當天（98年6月16日）晚上11點多
      有買，前一天（98年6月15日）晚上10點多也有買。前一
      天晚上被告有在，伊就給被告400元，他就拿1包K他命給
      伊。查獲當天晚上11點多買的那一次，被告不在，伊是自
      己去置物盒拿1包K他命，錢就放在置物盒裡面，伊放了
      400元。因前一天也是用400元跟他買，所以這一次也是放
      400元等語（見原審卷第42頁反面），是證人林思綺對於
      向被告購買之時間、價錢，先後所述均有不符，或謂98年
      6月16日當天購買二次、或謂查獲當天早上9點及前天晚上
      11點各購買一次、或謂前一天晚上10點及當天晚上11點各
      購買一次；至於購買之價格則見是供稱每包300元，嗣又
      改稱每包400元，證人林思綺之證述顯有重大瑕疵，尚難
      採信。另證人邱炤青雖證稱：林思綺有跟被告買過K他命
      等語（見同上偵查卷第114頁），然邱炤青亦證稱：伊不
      知道林思綺是何時購買，是林思綺跟伊說的等語，是邱炤
      青既未親眼目睹林思綺向被告購買K他命，自不足為林思
      綺確有向被告購買K他命之佐證。況且邱炤青於原審亦結
      證稱：林思綺有向被告買K他命我不知道，查獲前一天晚
      上我有在該處過夜，前一天晚上11點，我有在該處，被查
      獲當天的上午9點我也有在該處，至於該兩時點被告有無
      出現在該處，我不記得了等語（見原審卷第41頁反面），
      是自難單憑林思綺顯有瑕疵之指證，為被告犯罪之論據。
    3.證人邱炤青於警詢時陳稱：伊施用之K他命是向以每包300
      元之價格向「阿慶」購買，他不在家的話就會將錢放在現
      場等語（見同上偵查卷第23頁），嗣於檢察官偵查中結證
      稱：K他命是向林家慶買的，買1支300元，用夾鏈袋裝的
      ，在查獲的房子，於98年6月16日下午買的等語（見同上
      偵查卷第114頁），再於原審審理時結證稱：伊有跟林家
      慶購買過1次K他命，時間、地點忘記了，伊花了300元買1
      包，錢是當面交給林家慶等語（見原審卷第38頁），然邱
      炤青亦證稱：伊不記得98年6月16日被告有沒有到過被查
      獲地點（見原審卷第39頁反面），其先後所證亦有不符。
      且邱炤青復證稱：本案查獲當時，陳宗泰、林思綺跟伊有
      在現場施用K他命，該K他命是從被查獲的置物盒裡面拿出
      來的，但不知是誰拿出來的，且這一次伊沒有付費等語，
      則證人邱炤青等人既可未付費就可在該置物盒內拿取K他
      命施用，又何必向被告購買。至證人林思綺雖於偵查中證
      稱：邱炤青於被查獲當天早上有向被告購買K他命等語（
      見同上偵查卷第126頁），然隨即改稱：是伊記錯了，被
      查獲當天早上是伊自己一個人買，邱炤青當時在睡覺等語
      ，復於原審結證稱：伊沒看過邱炤青向被告購買K他命（
      見原審卷第44頁反面），是亦難以林思綺所述，為被告有
      販賣K他命予邱炤青之佐證。
    4.又證人羅貴鴻於偵查時陳稱：「（你們拉K的K他命，向何
      人買？）我不清楚，我沒有在施用毒品。」、「（他們拉
      K ，你是否知道？）這我知道。」、「（是否向林家慶買
      毒？）我不知道。」等語（見同上偵查卷第98頁），及證
      人陳宗泰於偵訊中、原審審理時證稱：「（你有無看過林
      思綺、邱炤青跟林家慶買K他命？）沒有。」、「（你有
      無看過被告販賣K他命給其他人？）沒有看過。」、「（
      有無看過被告在你的住處分裝東西？）沒有。」（同上偵
      查卷第161頁、原審卷第48頁），是實難僅憑證人林思綺
      、邱炤青二人顯有瑕疵之指述，即認被告有販賣毒品之行
      為無訛。
　  5.又被告雖自承扣案之帳冊，其中有一本為其所有，然係為
      記載朋友間借貸金錢之用，本院詳觀上開帳冊之記載內容
      ，並無與本件販賣林思綺、邱炤青第三級毒品愷他命有何
      關連之記載（見同上偵查卷第71至75頁，原本外放證物袋
      ），自不能僅憑扣案帳冊籠統記載姓名、數字，即遽認被
      告有於前開時地販售愷他命予林思綺、邱炤青之犯行。
  (二)被告涉犯非法持有子彈部分：
    1.另於上開時、地查扣之子彈7顆，認均係非制式子彈，由
      金屬彈殼組合直徑8.9±0.5mm金屬彈頭而成，採樣2顆試
      射，可擊發，認均有殺傷力，亦有該內政部刑事警察局98
      年7月20日刑鑑字第0980089020號鑑驗書可憑（見同上偵
      查卷第166頁）。
    2.證人林思綺於警詢時陳稱：扣案之K他命是「阿慶」的，
      警方於電視機上方塑膠置物盒內起獲之改造子彈7發伊不
      知道是誰的等語（見同上偵查卷第41頁），嗣於偵查中及
      原審均為相同之證述（見同上偵查卷第125頁、原審卷第
      42 頁反面）。是依證人林思綺所證，並無法證明扣案之
      子彈為被告所有。
    3.而證人邱炤青於警詢時陳稱：「（問：現場查獲扣案之物
      品是何人所有？」我只知道綽號『阿慶』男子，真實姓名
      我不清楚。」（見同上偵查卷第23頁），嗣於偵查中則證
      稱：「扣案之K他命毒品及改造子彈7顆是從林家慶的盒子
      拿出來的。（問：你怎麼知道盒子是林家慶的？）我曾經
      在這個房子看過他拿過這個盒子。」等語，另於原審證稱
      ：我沒有看過被告把子彈放在置物盒，被查獲之前，我也
      沒有看過置物盒裡有放子彈，雖然我有去置物盒拿過K他
      命，但是我去拿的時候，裡面並沒有子彈等語（見原審卷
      第41頁反面），是證人邱炤青於偵查中供稱該放置K他命
      及子彈之塑膠置物盒之依據為「曾看過被告拿這個盒子」
      ，但依邱炤青所述，曾拿過該盒子之人陳被告外，尚包括
      陳宗泰及邱炤青本人，則何以認定該盒子即屬被告所有，
      已屬無據，再邱炤青既於原審證稱未曾在該置物盒看過子
      彈，也沒有看過被告將子彈放在置物盒內，則依邱炤青所
      證，亦無法證明該子彈為被告所有。
    4.證人陳宗泰於警詢時陳稱：現場查扣的東西都不是我的，
      我只知道K他命置物盒內的K他命、分裝夾鏈袋5包、二級
      毒品搖頭丸、電子磅秤、改造子彈7顆是林家慶所有等語
      （見同上偵查卷第32頁），嗣於偵查中證稱：查扣的K他
      命、分裝夾鏈袋5包、二級毒品搖頭丸、電子磅秤、改造
      子彈7顆「可能是林家的」，因為我有看他在盒子翻動過
      等語（見同上偵查卷第160頁），另於原審審理時證稱：
      扣案之毒品等物是在置物盒裡查獲，置物盒放在電視上面
      的架子上。置物盒應該是被告的，我有看過被告拿置物盒
      ，但我沒有看過被告裝入或取出東西等語（見原審卷第46
      頁反面），再證人陳宗泰於本院審理時證稱：我不知道扣
      案子彈與毒品是誰的。因為我之前看過被告動過盒子，所
      以我以為是被告的等語（見本院卷第51頁）；另證人羅貴
      鴻於警詢時陳稱：改造子彈7顆為林家慶所有等語（見同
      上偵查卷第18頁），嗣於偵查中證稱：查扣的K他命、分
      裝夾鏈袋5包、二級毒品搖頭丸、電子磅秤、改造子彈7
      顆是林家慶的，我之前警告過他不要將K他命帶到家裡來
      ，他有帶走過，但又帶回來。那子彈7顆就裝在盒子內，
      當然是他的等語（見同上偵查卷第112頁），然依證人陳
      宗泰於99年2月3日檢察官訊問時證稱：「（你搬進來住時
      ，裡面有無人在住？）沒有。」、「（這房子是誰的？）
      是羅貴鴻拿鑰匙給我，說有地方可以住。」、「（林家慶
      是否有鑰匙？）沒有。」等語（見同上偵查卷第159至161
      頁），及其於原審審理中證稱：「（你住在被查獲的地點
      ，誰有那間房間的鑰匙？）我、羅貴鴻兩個人有而已。」
      、「（被告如果要到你的住處是否會先跟你聯絡？）有時
      候樓下的大門不會關，被告直接進來，然後敲門，我就會
      開門。」、「（被告到你的住處時，你是否一定都在家？
      ）不一定。」、「（如果你不在，有無人會開門讓被告進
      去？）有時候被告會先打電話給我們，看我們身上有沒有
      鑰匙，因為鑰匙不見得都會在我身上，要看是我們這幾個
      ，也就是我、林思綺、邱炤青、羅貴鴻誰身上有鑰匙，就
      直接把鑰匙給被告，讓他自己進去。」、「（被告有時會
      在那裡過夜，他是否會將私人物品放在那裡？）都沒有。
      」、「（你有從置物盒取出K他命施用過嗎？）有」、「
      （是否有付錢？）沒有，我是偷拿的，我拿過一、二次」
      等語（見原審卷第46至49頁），可見上開查獲地點是由陳
      宗泰、林思綺、邱炤青、羅貴鴻等居住使用，且鑰匙亦由
      渠等輪流保管，被告並無前開查獲處之鑰匙，亦未將私人
      物品放在該處，則被告是否會將價值甚高且屬違禁品之愷
      他命及子彈放置該處，且任由他人無償施用置於該處之毒
      品愷他命，即非無疑。
    5.再被告曾於98年10月下旬某日與證人陳宗泰為電話聯繫，
      此有辯護人所提通聯譯文及錄音光碟可憑（見本院卷第37
      至42頁），證人陳宗泰亦坦承上開通聯譯文確係伊與被告
      通話之內容無訛（見本院卷第51頁），依該通聯譯所示：
      「林家慶：那個花生子、那些其他東西你也知道不是我的
      ，是另一個人的吧。」、「陳宗泰：對阿」、「林家慶：
      那我問你，這東西是那個誰？小月的對不對？」、「陳宗
      泰：恩。」、「林家慶：可是那個小月是他乾哥，那他要
      怎麼辦，他也不會講對不對？」、「陳宗泰：恩」、「林
      家慶：他現在就是要掩護小月嘛。」、「陳宗泰：恩」、
      「林家慶：反正北鼻（BABY）在開庭的時候就說東西都是
      我的對不對」、「陳宗泰：反正我們傳證人的時候北鼻說
      都是講你。」，而對話內容所提之北鼻（BABY）是指證人
      羅貴鴻，且羅貴鴻確有告訴陳宗泰不管法官問什麼，就講
      林家慶等情，亦經陳宗泰證述在卷（見本院卷第53頁反面
      、第54頁反面），是證人陳宗泰之前所為不利於被告之證
      述，既係因受羅貴鴻之指示所為，難認確與真實相符，尚
      難依陳宗泰、羅貴鴻所證，即認扣案之子彈確係被告所持
      有。
　(三)綜上所述，證人林思綺、邱炤青、羅貴鴻、陳宗泰所證尚非
　  全無瑕疵可指，且與陳宗泰於本院審理時所證不符，且除上
    開施用毒品者之供述外，別無其他證據足證被告確有起訴書
    所載販賣毒品犯行，而扣案毒品、子彈係警方在證人林思綺
    、邱炤青、陳宗泰、羅貴鴻所居住之處所搜索時取得，並無
    積極證據足資證明該毒品、子彈為被告所有。此外，本院亦
    查無其他積極證據足證被告有何販賣毒品、持有子彈之犯行
    ，揆諸前揭判例意旨，即應為被告無罪之諭知。
四、原審未予詳查，遽為被告有罪之判決，自有未洽。被告上訴
    否認犯行，指摘原審判決不當，為有理由，自應由本院將原
    審判決撤銷，另為被告無罪之諭知。
據上論斷，應依刑事訴訟法第369條第1項前段、第364條、第301
條第1項前段，判決如主文。
本案經檢察官呂光華到庭執行職務。
中　　華　　民　　國　　100　　年　　5 　　月　　3　　日
　　　　　　　　　刑事第二十一庭審判長法　官  周政達
　　　　　　　　　　　　　　　　　　  法　官  楊力進
　　　　　　　　　　　　　　　　　　  法　官  許永煌
以上正本證明與原本無異。
檢察官如不服本判決，應於收受送達後10日內向本院提出上訴書
狀，其未敘述上訴之理由者並得於提起上訴後10日內向本院補提
理由書（均須按他造當事人之人數附繕本）「切勿逕送上級法院
」。
被告不得上訴。
                                      書記官  林吟玲
中　　華　　民　　國　 100　　年　　5 　　月　　3 　　日
